【裁判字號】    97,易,1156
【裁判日期】    990210
【裁判案由】    證券交易法
【裁判全文】
臺灣高雄地方法院刑事判決              97年度易字第1156號
公  訴  人  臺灣高雄地方法院檢察署檢察官
被      告  甲○○
上列被告因違反證券交易法案件，經檢察官提起公訴（96年度偵
字第19020 號），本院判決如下：
    主  文
甲○○無罪。
    理  由
一、證據能力部分：
    被告以外之人於審判外之言詞或書面陳述，除法律有規定者
    外，不得作為證據；被告以外之人於審判外之陳述，雖不符
    刑事訴訟法第159 條之1 至之4 之規定，然經當事人於審判
    程序同意作為證據，法院審酌該言詞陳述或書面陳述作成時
    之情況，認為適當者，亦得為證據；刑事訴訟法第159 條第
    1 項、第159 條之5 第1 項分別定有明文。本判決認定事實
    所引用之證據資料，除原已符合刑事訴訟法第159 條之1 之
    傳聞法則例外規定得作為證據以外；其餘並非公務員違背法
    定程序所取得，檢察官及被告甲○○於本院均同意作為認定
    事實之證據，且審酌各該證人或書面陳述作成時之情況，並
    無違法不當或證明力明顯過低之瑕疵，認為以之作為證據為
    適當，均得作為證據。
二、公訴意旨略以：被告甲○○、己○○曾係夫妻關係，緣己○○係蘋果星球國際資訊流通事業股份有限公司（下稱蘋果星
    球公司）之業務員，嗣蘋果星球公司為擴大販售其自身未上
    市股票之據點，乃於91年8 月6 日在高雄市左營區○○○路
    332 號4 樓之2 號設立廣翰時尚休閒企業有限公司（下稱廣
    翰公司），並由己○○擔任負責人，乃被告明知廣翰公司未
    經證券主管機關財政部證券暨期貨管理委員會（下稱證期會
    ）之許可並發給證照而准許經營證券承銷之證券業務，亦未
    經向證期會申報准予出售股權憑證並生效，竟於92年1 月20
    日至93年1 月（起訴書誤載為「91年至92年」）間，與黃婉
    珺共同基於未經主管機關證期會核准，經營承銷、買賣有價
    證券業務，而公開招募大陸新華企業投資集團有限公司（下
    稱新華公司）股權憑證之犯意聯絡，一同向被告軍中同袍乙○○、丙○○、庚○○等3 人推銷新華公司股權憑證，後乙○○、丙○○、庚○○並分別投資新台幣（下同）16萬元、
    75 萬 元、70萬8 千元。因認被告違反證券交易法第18條第
    1 項、第22條第1 項、第3 項、第44條第1 項等規定（原起
    訴法條贅載違反證券交易法「第20條第1 項」），而涉犯同
    法第175 條之非法經營證券服務事業、非法募集有價證券、
    非法經營證券業務罪嫌等語。並以另案被告黃婉珺於警詢之
    證述及買受人乙○○、丙○○、庚○○於警詢或偵查中之證
    述、新華公司股權證明文件、公證書、附買回暨買賣協議書
    、盤石國際法律事務所函、通知函、授權委託書等件，為其
    主要論據。
三、按犯罪事實應依證據認定之，無證據不得認定犯罪事實，又
    不能證明被告犯罪或其行為不罰者，應諭知無罪之判決，刑
    事訴訟法第154 條第2 項、第301 條第1 項分別定有明文。
    次按認定不利於被告之事實，須依積極證據，茍積極之證據
    本身存有瑕疵而不足為不利於被告事實之認定，即應為有利
    於被告之認定，更不必有何有利之證據，而此用以證明犯罪
    事實之證據，猶須於通常一般人均不至於有所懷疑，堪予確
    信其已臻真實者，始得據以為有罪之認定，倘其證明尚未達
    到此一程度，而有合理性之懷疑存在，致使無從為有罪之確
    信時，即應為無罪之判決（最高法院82年度臺上字第163 號
    判決、76年臺上字第4986號、30年上字第816 號等判例意旨
    參照）。
四、訊據被告固承認黃婉珺為其前妻，並有介紹其軍中同事乙○○、丙○○、庚○○購買新華公司股權憑證之事實，惟堅詞
    否認有何違反證券交易法之犯行，辯稱：我當時係在軍中，
    因我前妻黃婉珺說她們公司在賣新華公司股票，我才會介紹
    同事去買，我不知道黃婉珺公司未經許可從事買賣股票業務
    等語。經查：
    (一)被告與己○○曾有婚姻關係，而被告軍中同事乙○○、丙○○、庚○○等3 人於92年1 月20日至93年1 月間各經被
      告介紹後，分別投資16萬元、75萬元、70萬8 千元向擔任
      廣翰公司負責人之己○○購買新華公司股權憑證等情，業
      據被告供承在卷，核與證人己○○、乙○○、丙○○、庚○○證述之相關情節相符，並有被告之全戶戶籍資料查詢
      表、新華公司股權證明文件、公證書、附買回暨買賣協議
      書、盤石國際法律事務所函、通知函、授權委託書等購買
      新華公司股權憑證之相關文件附卷可稽。又己○○明知廣
      翰公司未經證期會之許可並發給許可證照，准許經營證券
      承銷之證券業務，亦未經向證期會申報准予出售股權憑證
      並生效，惟仍以該公司名義對外從事販賣新華公司股權憑
      證等證券交易行為，其非法經營證券服務事業、募集有價
      證券及經營證券業務之違反證券交易法犯行，業經臺灣高
      等法院高雄分院以97年度金上重訴字第1 號判處有期徒刑
      1 年6 月，減為有期徒刑9 月，緩刑3 年，並應向國庫支
      付30萬元確定，此情亦經己○○於本院證述屬實，並有該
      刑事判決書在卷可查。
    (二)第按證券交易法係為發展國民經濟並保障投資之目的，所
      制定有關管理、監督有價證券募集、發行、買賣之規定，
      此觀證券交易法第1 條、第2 條規定自明，故證券交易法
      性質上係屬技術性之行政法規，苟非經常處理證券交易事
      務或受有相關專業訓練之人員，自難期待對於該法規範內
      容有所認知及了解。查本件被告介紹乙○○、丙○○、庚○○等人購買新華公司股權憑證時，係在軍中任職乙情，
      業據被告與證人乙○○、丙○○、庚○○一致陳述在卷，
      並依被告所供其負責之工作為公文收發及經費運用等情以
      觀（97年度易字第1156號卷第279 頁），被告介紹乙○○
      等人認購新華公司股權憑證時，對於本案所涉及之證券交
      易法相關規範有無認識，已有疑問，此觀當時同在軍中任
      職之證人戊○○、丙○○於本院作證時，亦均證稱其等並
      不知悉在台灣可否就大陸未上市公司股票買賣交易（97年
      度易字第1156號卷第231 頁、第235 頁），益徵其情。又
      被告係認為投資購買新華公司股權憑證獲利可期，除自己
      購買外，亦介紹乙○○、丙○○、庚○○一同購買等情，
      亦據被告供承在卷，核與證人乙○○、丙○○、庚○○所
      述相符，並參以證人己○○於本院證稱：「我是基於公司
      前景看好，有利益可圖，問被告能不能找一些朋友一起來
      投資」（97年度易字第1156號卷第172 頁），可知被告係
      因其前妻己○○擔任廣翰公司之負責人而得知有以上投資
      管道，除自己購買外，並介紹軍中同事乙○○、丙○○、
      庚○○認購新華公司股權憑證，是被告本身既非廣翰公司
      之從業人員，更未參與該公司經營決策，則其是否知悉廣
      翰公司本身有無經證期會之許可及發照，並已向證期會申
      報准予出售股權憑證，亦屬有疑。佐以證人己○○於本院
      93年度重訴字第104 號案件審理中證稱：「我是蘋果星球
      公司之關係企業尚揚公司經理、廣翰公司之負責人兼協理
      ；蘋果星球公司集團之決策是秦振武在負責，我不會參與
      董事會，我們都是等到他們決策後才會知道結果」（97年
      度易字第1156號卷第140 頁、第143 頁、第144 頁）、於
      本案審理中證稱：「我們每天早上上班開早會的時候，公
      司會對我們做一點教育訓練，要我們多少要知道相關的訊
      息；我不清楚廣翰公司之登記營業項目為何」（97年度易
      字第1156號卷第177 頁），可知證人己○○雖身為廣翰公
      司負責人兼協理，然其於蘋果星球公司集團中仍屬受實際
      經營階層支配之一員，需聽從該集團實際決策者之指示行
      事，故以其每天接受公司教育訓練，其對廣翰公司之登記
      營業項目為何尚未有所悉，更遑論非該公司職員之被告。
      況且，證人己○○證稱：「被告在我任職期間到我公司兩
      次，是他剛好放假來公司等我。被告不是很清楚我工作內
      容，因為我每天在公司的時間很長，我不只有做自己的業
      績，也要帶手下的幹部及員工。並且我不喜歡被告管我的
      事，我也不會把所有的事情一五一十都跟他講」（97年度
      易字第1156號卷第177 頁至第180 頁），可知當時被告與
      己○○兩人均有上班工作，被告並非常有機會接觸己○○
      之工作場所，且被告所擔任之軍職與己○○從事業務行銷
      之工作亦難有交集，是證人己○○所證被告對其公司狀況
      並非清楚乙節，應屬可信。復以，被告與己○○係於92年
      1 月20日結婚，且結婚前兩人相識時間不到半年乙情，業
      據被告與證人己○○一致陳述在卷，並有前揭被告全戶戶
      籍資料查詢單存卷可考（97年度易字第1156號卷第60頁、
      第172 頁、第282 頁），而乙○○、丙○○、庚○○分別
      於92年1 月20日至93年1 月間經被告介紹後，向己○○認
      購新華公司股權憑證乙情，已如前述，由此可知被告向乙○○、丙○○、庚○○介紹以上投資管道時，甫與己○○
      結婚不久，且其等相識時間亦非甚長，在在足徵被告所辯
      其僅係介紹投資，不知廣翰公司有無從事證券交易業務之
      許可乙節，尚非無稽。
五、綜上所述，本件檢察官所舉證據，尚不足以認定被告明知廣
    翰公司非法從事證券交易業務而仍與己○○共同向乙○○、
    丙○○、庚○○推銷認購新華公司股權憑證之犯行，其間尚
    有合理之懷疑存在。此外，復查無其他積極證據足認被告有
    公訴意旨所指犯行，被告既未經證明犯罪，揆諸首揭說明，
    自應為無罪之諭知。
據上論斷，應依刑事訴訟法第301條第1項前段，判決如主文。
本案經檢察官丁○○到庭執行職務。
中    華    民    國    99    年    2     月    10    日
                  刑事第八庭  法  官  蔣志宗
以上正本證明與原本無異。
如不服本判決應於收受送達後10日內向本院提出上訴書狀，並應
敘述具體理由；如未敘述上訴理由者，應於上訴期間屆滿後20日
內向本院補提理由書（均須按他造當事人之人數附繕本）「切勿
逕送上級法院」。
中    華    民    國    99    年    2     月    10    日
                              書記官  李崑良

司法院資訊處製作；財團法人民間司法改革基金會備份。
